【裁判字號】    90,易,237
【裁判日期】    900423
【裁判案由】    公共危險
【裁判全文】
臺灣嘉義地方法院刑事判決                            九十年度易字第二三七號
    公  訴  人  臺灣嘉義地方法院檢察署檢察官
    被      告  丙○○
右列被告因公共危險案件，經檢察官提起公訴（九十年度偵字第六三八號），本院判
決如左：
    主  文
丙○○失火燒燬現供人使用之住宅，處有期徒刑捌月，緩刑參年。
    事  實
一、丙○○係嘉義縣民雄鄉秀林村林子尾六六之三號成有木器廠之負責人，其一家五
    人均住在該木器廠中，於民國八十九年十二月間，本應隨時注意隨時或定時檢修
    該木器廠房噴漆間內電氣設備及配電線路，若有老舊破損時應予維修保養更換，
    以避免因電源線短路而引發火災，且依其木器行之資力等情形復無不能注意之情
    事，竟疏未注意檢修噴漆間內電氣設備及配電線路。嗣於八十九年十二月二十四
    日十三時三十分許，因上開電氣設備電源總開關之電源線短路產生火花，導致火
    災，而燒毀成有木器廠廠房全棟並延燒隔壁現未有人所在之嘉義縣民雄鄉秀林村
    林子尾六六之二之宇長企業社及其未毗鄰之倉庫。
二、案經嘉義縣警察局民雄分局報由臺灣嘉義地方法院檢察署檢察官偵查起訴。
    理  由
一、右揭事實，業據被告坦承不諱，並供稱：「因為電線老舊，以前使用都沒有事，
    所以沒有去注意電線」等語（詳本院九十年三月十九日審判筆錄）。核與被害人
    乙○○、甲○○指述所有之宇長企業社、倉庫已被火燒燬等語相符。又證人即現
    場目擊者胡招宗於警訊時證稱：「當時因工廠要遷廠，所以沒有營運，工廠負責
    人要我們整理廠內工具、機器、材料、半成品貨物，突然間工廠內照明設備全熄
    滅後，我立即聞到電線走火燒焦味，就循著燒焦味而尋找廠房內，就看到廠內噴
    漆間上方著火，我立即取出廠內滅火器，因廠內是木器，所以燃燒非常迅速，救
    火時立即就報案，但滅火器用完時，火越來越大」，「當時火勢很大，延燒至隔
    壁林子尾六六之二號甲○○所經營宇長企業有限公司廠房」等語（詳警卷第九頁
    背面）明確。再此次火災經嘉義縣消防局為火災原因調查，認係起火於成有木器
    行廠房右邊噴漆間附近位置，研判起火原因以不排除電氣設備（配線電路）而引
    起火災之可能性較大，有該局火災原因調查報告書在卷可查。又該木器廠起火處
    之電線，經送內政部消防署鑑定，認：（一）送鑑定之絞線上有多處熔痕，但僅
    有一段絞線上之熔痕Ａ（詳偵卷第十頁照片）具有類似短路形成之局部熔解特徵
    ，其餘熔痕外觀皆呈銅質導體燒熔滴落之熱熔痕特徵；（二）取熔痕Ａ另施以微
    觀金相法，熔痕顯微組織呈現多孔洞之短路痕組織特徵；（三）依據外觀及顯微
    組織特徵研判，送鑑電線中之熔痕Ａ為通電中電線短路所造成之以電痕，而其餘
    熔痕則為受火燒熔所形成等語，有內政部消防署火災證物鑑定報告及相片四紙附
    卷可稽（詳偵卷第九頁至第十一頁），核與證人胡招宗證述及嘉義縣消防局火災
    原因調查報告書相符，足證本件火災係肇因於有木器廠油漆間內之電線短路所致
    。此外復有火災現場平面及物口配置圖三紙、嘉義縣消防局火現場相片三十三幀
    附於警卷可稽。本件事證明確，被告犯行堪以認定。
二、按刑法上之失火罪，其直接被害法益為一般社會之公共安全，雖私人財產法益亦
    同時受其侵害，但仍以社會公共安全之法益為重，計算罪數仍應以行為個數為準
    ，不得以所焚家數定其罪數，此有最高法院二十一年上字第三九一號判例足資參
    照。查成有木器行固為工廠，惟被告一家五口均住在該處，業據被告供明（詳本
    院九十年三月十九日審判筆錄），則該木器行係現供人使用之住宅無訛。又失火
    當日係星期日，未有員工在宇長企業社之情，亦據被害人甲○○、乙○○於審理
    中陳明（詳本院九十年四月十六日審判筆錄）。被告一個失火行為燒燬成有木器
    行之現供人使用之住宅及現無人所在之建築物宇長企業社及其未毗鄰之倉庫。核
    其所為，係犯刑法第一百七十三條第二項之失火罪。爰審酌被告過失所生危害頗
    大、未與被害人達成和解，及被告亦損失不貲，且犯罪後坦承犯行等一切情狀，
    量處如主文所示之刑，以資懲儆。又被告前未曾受有期徒刑以上刑之宣告，有臺
    灣高等法院被告全國前紀錄表一份在卷可稽，其因一時失慮，偶罹刑典，事後已
    坦承犯行，深具悔意，經此刑之宣告後，應知警惕而無再犯之虞，且被害人甲○
    ○、乙○○均表示不願被告因此入監之情，本院因認暫不執行其刑為當，予以宣
    告緩刑，用啟自新。
據上論斷，應依刑事訴訟法第二百九十九條第一項前段，刑法第一百七十三條第二項
、第七十四條第一款，罰金罰鍰提高標準條例第一條前段，判決如主文。
本案經檢察官張長樹到庭執行職務
中    華    民    國      九十      年      四      月      二十三      日
          臺灣嘉義地方法院刑事第三庭
                                          法  官  張  育  彰
右正本證明與原本無異。
如不服本判決，應於判決送達後十日內向本院提出上訴狀( 應附繕本 )。
中    華    民    國      九十      年      四      月      二十三      日
                                          書記官  馮  澤  文
附錄法條：
放火燒燬現供人使用之住宅或現有人所在之建築物、礦坑、火車、電車或其他供水、
陸、空公眾運輸之舟、車、航空機者，處無期徒刑或七年以上有期徒刑。
失火燒燬前項之物者，處一年以下有期徒刑、拘役或五百元以下罰金。
第一項之未遂犯罰之。
預備犯第一項之罪者，處一年以下有期徒刑、拘役或三百元以下罰金。


司法院資訊處製作；財團法人民間司法改革基金會備份。
